【裁判字號】    97,交聲,23
【裁判日期】    970123
【裁判案由】    聲明異議
【裁判全文】
臺灣臺中地方法院交通事件裁定          97年度交聲字第23號
原處分機關  交通部公路總局臺中區監理所
受處分人    甲○○
上列受處分人因違反道路交通管理處罰條例案件，對於交通部公
路總局臺中區監理所於民國96年12月10日所為之裁決處分（中監
違字第裁60-GD0000000號）聲明異議，本院裁定如下：
    主  文
原處分撤銷。
甲○○汽車駕駛人駕駛汽車肇事，無人受傷或死亡而未依規定處
置，處新臺幣壹仟伍佰元罰鍰。
    理  由
一、原處分意旨認定：受處分人駕駛車號3D-8623 號自小客車，
    於民國96年11月14日7 時50分許，在臺中市○○○路、光明
    橋處，因「肇事逃逸、無人受傷」之違規，經臺中市警察局
    第六分局交通分隊舉發，嗣經本所於96年12月10日，以受處
    分人違反道路交通管理處罰條例第62條第1 項之規定，以中
    監違字第裁60-GD0000000號裁決書裁處異議人罰鍰新台幣（
    下同）3,000元，並吊扣駕駛執照1月，且施以道安講習之處
  分。
二、異議意旨略以：受處分人於原處分機關所指時間，駕車行經
    該路段，而遭後車（即車牌號碼2Q-9460 號）追撞，因當時
    橋上車流量甚大，且撞擊力道不強，因而繼續前進，後車亦
    一直追隨在後，待行進一小段路程，始下車察看。雖後車要
    求報警，惟因車損不嚴重，伊向後車表示不用賠償，且向後
    車駕駛表示無需報警處理。惟後車駕駛仍堅持拍照存證，伊
    同意後，即留下後車駕駛電話號碼離去，詎料後車駕駛仍報
    警處理。本件實因受處分人不了解法律，以為此一輕微擦撞
    ，無需等待警察到場而自行離開，並無逃逸之意圖，為此聲
    明異議，請求撤銷原處分等語。
三、按汽車駕駛人駕駛汽車肇事，無人受傷或死亡而未依規定處
    置者，處新臺幣一千元以上三千元以下罰鍰；逃逸者，並吊
    扣其駕駛執照一個月至三個月，道路交通管理處罰條例第62
    條第1項定有明文。又道路交通管理處罰條例第56條第1項（
    即現行條文第62條第1 項）之立法意旨，在於保持肇事現場
    以利肇事責任之鑑定，雖該汽車駕駛人並未違反道路交通安
    全規則，亦無任何過失情事，固不負肇事責任，但其既於肇
    事後，未即時處理，即駛離現場，已足使現場被破壞，有妨
    肇事責任之鑑定，是故仍應成立該條項之違規行為。（臺灣
    高等法院暨所屬法院62年12月21日62年度法律座談會刑事類
    第80號參照）。經查：
    (一)受處分人確實駕駛車號3D-8623 號自小客車，於前指揭時
      、地遭江柏宣駕駛2Q-9460 號自小客車由後撞及之事實，
      業據本院依職權向台中市警察局第六分局調取前開交通事
      故處理卷宗1份在卷可稽。
    (二)受處分人固自認係遭後車追撞，且因車損不嚴重，無需賠
      償而自行離去。惟查：受處分人亦不諱言，後車駕駛曾要
      求報警，甚至於受處分人欲自行離去時，要求拍照存證，
      再參以後車撞前車，有可能係後車未保存安全距離而追撞
      ，亦有可能係後車遭次後車撞擊而「推撞」，或因前車煞
      車不當所致，原因不一而足。茲後車駕駛既已要求報警並
      拍照存證，顯見伊對於肇事原因仍有爭執，受處分人自應
      依規定留在現場等候員警處理。其未留在現場而自行駕車
      離去，已足以破壞肇事現場，而影響事後對於肇事責任之
      鑑定，揆諸前揭說明，受處分人之行為，業已違反道路交
      通管理處罰條例第62條第1 項之規定甚明。綜上所述，受
      處分人確有駕駛汽車肇事，無人受傷或死亡而未依規定處
      置之違規。
    (三)又受處分人固有前開之違規，惟本件受處分人違規之情節
      輕微，業如前述，原處分機關處以最高度之罰鍰3,000 元
      處罰，尚嫌過重，自應由本院將原處分撤銷，裁定如主文
      所示之罰鍰。
    (四)另原處分機關固亦認定受處分人有「逃逸」之行為，惟受
      處分人於肇事後，已下車察看，並同意由後車駕駛江柏宣
      拍照存證，並與江柏宣交換電話，已如前述。是受處分人
      固未依規定留在現場處置，惟實無逃逸之意圖至明，原處
      分機關認定受處分人肇事逃逸而為吊扣駕駛執照1 個月之
      處分，亦有不當，此部亦應予以撤銷，而為受處分人不罰
      之諭知。
四、據上論斷，應依道路交通管理處罰條例第87條第2 項，道路
    交通案件處理辦法第20條前段規定，裁定如主文。
中    華    民    國    97    年    1     月    23    日
                    交通法庭  法  官  高英賓
上正本證明與原本無異。
如不服本裁定，應於收受送達後5 日內向本院提出抗告狀。
                              書記官  司立文
中    華    民    國    97    年    1     月    23    日


司法院資訊處製作；財團法人民間司法改革基金會備份。
